臺灣新竹地方法院刑事判決　　　　　　　　　　　　九十三年度簡上字第六四號
　　上　訴　人
　　即　被　告　丙○○　男　四.
　　指定辯護人　本院公設辯護人甲○○
右列上訴人因竊盜案件，不服本院新竹簡易庭於中華民國九十三年四月二十一日所為
之九十三年度竹簡字第三○四號第一審簡易判決（聲請簡易判決處刑案號：九十三年
度速偵字第四六號）提起上訴，本院管轄第二審之合議庭判決如左：
    主  文
上訴駁回。
    事  實
一、丙○○曾於民國八十九年間，因誣告案件，經最高法院於八十九年八月十七日，
    以八十九年台上字第四九七七號判決判處有期徒刑三月確定，於九十年三月十一
    日執行完畢，仍不知悔改，因見台灣鐵路管理局（下稱鐵路局）人員施工維護鐵
    路沿線軌道時，常將汰換之鐵材舊品散放在軌道路基上遲未收回且無派人看管，
    認有機可乘，即基於意圖為自己不法所有之概括犯意，連續先於九十三年三月二
    十三日下午某時，駕駛其所有之車牌號碼Ｗ九─五九一八號自用小貨車，沿公路
    由新竹市東光橋往新竹縣竹北市方向行駛（原審誤載為由中華路客雅溪附近起至
    香山派出所附近止），每遇有鐵路平交道，即將其駕駛之上開自用小貨車停在路
    邊，乘無人注意之際，進入鐵路沿線，以徒手搬運之方式，竊取鐵路局所有，因
    施工汰換而放置在軌道路基上欲再行收回使用之鋼軌墊鈑、鋼軌接頭魚尾鈑、鋼
    軌扣夾等鐵材。再於同年月二十四日下午某時，駕駛其所有之上開自用小貨車，
    沿公路由新竹市○○路客雅溪附近至香山派出所方向（原審誤載由竹北市○○○
    ○路橋附近止）行駛，遇有鐵路平交道，即將其駕駛之上開自用小貨車停在路邊
    ，乘無人注意之際，進入鐵路沿線，以同一方式，竊取鐵路局所有，因施工汰換
    而放置在軌道路基上欲再行收回使用之鋼軌墊鈑、鋼軌接頭魚尾鈑、鋼軌扣夾等
    鐵材。其先後二次共竊得鋼軌墊鈑六塊、鋼軌接頭魚尾鈑三十二塊、鋼軌扣夾六
    百六十三個（價值共約新台幣五萬八千七百八十元，均已發還鐵路局），並將竊
    得之物品集中放置在上開自用小貨車後斗，準備賣給資源回收商牟利。嗣其於同
    年月二十五日上午五時三十分許，駕駛上開自用小貨車載運竊得之鐵材停在新竹
    市○○路○段三七三號「大成遊藝場」後方向鐵路局所承租之專用停車場時，該
    遊藝場警衛乙○○發覺有異，經上前查看後發現貨車後斗放置大量鐵路局之鐵材
    ，旋即報警處理而查獲上情。
二、案經新竹市警察局第二分局報請臺灣新竹地方法院檢察署檢察官偵查聲請簡易判
    決處刑。
    理  由
一、被告丙○○固坦承有在右開時地二次拿取鐵路局所有之鋼軌墊鈑六塊、鋼軌接頭
　　魚尾鈑三十二塊、鋼軌扣夾六百六十三個之事實，惟矢口否認有何竊盜之犯意，
  　辯稱：「因鋼軌墊鈑、鋼軌接頭魚尾鈑及鋼軌扣夾等物均散放在鐵道路基上，既
    未集中成堆，且均已生銹，我認為是鐵路局人員施工後丟棄之物，才拿取準備賣
    給資源回收商，我不是竊盜。」云云。經查：
（一）被告於九十三年三月二十三日下午某時，駕駛其所有之車牌號碼Ｗ九─五九一
      八號自用小貨車，沿公路由新竹市東光橋往新竹縣竹北市方向行駛，遇有鐵路
      平交道，即進入鐵路沿線，徒手搬運散放在軌道路基上之鋼軌墊鈑、鋼軌接頭
      魚尾鈑及鋼軌扣夾等鐵材；再於同年月二十四日下午某時，駕駛上開自小貨車
      ，沿公路由新竹市○○路客雅溪附近至香山派出所方向行駛，以同一方式搬運
      散放在軌道路基上之上述種類鐵材，其先後二次共拿取鋼軌墊鈑六塊、鋼軌接
      頭魚尾鈑三十二塊及鋼軌扣夾六百六十三個，並將該等鐵材放置在上開自小貨
      車後斗，準備賣給資源回收商等情，迭經被告供明在卷，核與證人即「大成遊
      藝場」警衛乙○○於本院審理時到庭證述確有目睹被告駕駛上開自小貨車載運
      上述鐵材、證人即鐵路局台北工務段新竹倉庫庫守員丁○○於本院審理時到庭
      結證證述該等物品均是鐵路局人員將主線道的零件汰換後，暫時放在鐵路旁邊
      等情大致相符，並有丁○○出具之贓證物品認領保管收據一紙、警方查獲被告
      時攝得之相片十一張在卷可資佐證。
（二）被告拿取之鋼軌墊鈑、鋼軌接頭魚尾鈑、鋼軌扣夾，均是鐵路局人員由鐵路主
      線汰換欲供鐵路支線使用，非丟棄不用之物之事實，業經證人丁○○於本院審
      理中證述：「被查獲的東西是換下來要再用的，我們是把主線上汰換下來的東
      西換到支線上使用，這些東西不可直接丟掉。」等語明確（見本院簡上卷第四
      十七頁至第四十九頁），而被告所拿取之鋼軌墊鈑、鋼軌接頭魚尾鈑、鋼軌扣
      夾，表面雖已生銹，但外形大致良好，每種鐵材各呈固定規格及大小，有上述
      相片可供參考，則該等鐵製之耐用品，應仍可重覆使用，因此證人丁○○證述
      該等物品是汰換後欲行使用之物，即屬有據，可以相信。上述物品並非鐵路局
      欲行丟棄不用之物，應可認定。
（三）被告自承知悉鐵路軌道沿線為有人管領之土地之事實（見本院簡上卷第六十六
      頁反面），而在他人管領土地上之物品，應為他人所有之物，未經物主同意，
      不得任意拿取，為一般社會通念，被告為約四十一歲之成年人，國中畢業，並
      以買賣水果為職業，堪認社會閱歷豐富，主觀上應該知道不可在有人管領之鐵
      路軌道沿線任意拿取物品。再上述物品雖散落放置，且均已生銹，但台灣氣候
      潮溼，鐵製物品放在屋外極容易受潮生銹，為一般之常識，因該等物品外形仍
      大致良好，且為鐵製之耐用品，已如上述，其總共拿取鋼軌墊鈑六塊、鋼軌接
      頭魚尾鈑三十二塊、鋼軌扣夾六百六十三個，數量甚巨，而現時鐵價飛漲，為
      眾所週知之事實，一般人參考上述因素，亦能判斷該等物品尚可使用，並具有
      一定之經濟價值，顯非他人任意丟棄之物，容與該等物品表面是否生銹，抑有
      無集中堆放無關。綜合上情，應可推定被告知道上述物品仍為他人所有，非丟
      棄不要之物之事實，是其以上述言詞辯解，顯為卸責之詞，不能相信。又其知
      悉上情，仍故意拿取該等物品欲賣給資源回收商牟利，有基於為自己不法所有
      之意圖，甚為明確。綜上所述，事證明確，被告竊盜之犯行，應可認定。
二、核被告丙○○所為，係犯刑法第三百二十條第一項之普通竊盜罪。其先後二次竊
    盜之行為，時間緊接，觸犯構成要件相同之罪，顯係基於概括之犯意為之，為連
    續犯，應以一罪論，並加重其刑。其曾於八十九年間，因誣告案件，經最高法院
    於八十九年八月十七日，以八十九年台上字第四九七七號判決判處有期徒刑三月
    確定，於九十年三月十一日執行完畢，有臺灣高等法院被告全國前案紀錄表及臺
    灣新竹地方法院檢察署刑案資料查註紀錄表各一份在卷可供參考，其受有期徒刑
    之執行完畢後，五年以內再犯有期徒刑以上刑之本罪，為累犯，應依法加重其刑
    ，併遞加重之。原審適用刑事訴訟法第四百四十九條第一項、第四百五十四條第
    二項、刑法第五十六條、第三百二十條第一項、第四十一條第一項、第四十七條
    ，罰金罰鍰提高標準條例第一條前段、第二條之規定，量處被告有期徒刑三月，
    如易科罰金以三百元折算一日，認事用法，均無不合，量刑亦屬妥適，應予維持
    。上訴人以上列理由指摘原判決而提起上訴，並無理由，已如前述，應予駁回。
三、臺灣新竹地方法院檢察署檢察官另以九十三年度偵字第四四六八號移送併案被告
    於九十三年八月二十六日凌晨一時二十分許，駕駛車牌號碼Ｗ九─五九一八號自
    用小貨車，至新竹市○區○○街一○六號對面火車博物館工地內，意圖為自己不
    法之所有，趁無人看管之際，徒手竊取工地內鋼筋四十支，為附近居民盧文峰發
    現報警查獲，認被告此部分犯行與上述竊盜行為，有連續犯之裁判上一罪關係，
    為原審未及審酌，漏未裁判，請求撤銷原判決，另為適法之判決。惟按刑法上連
    續犯之所謂出於概括之犯意，必須其多次犯罪行為自始均在一個預定犯罪計劃內
    ，出於主觀上始終同一之犯意之進行，若中途另有新犯意發生，縱所犯為同一罪
    名，究非連續其初發的意思，即不能成立連續犯（最高法院七十年度臺上字第六
    二九六號判例可供參考）。經查，被告矢口否認有何上述併案之竊盜犯行，而該
    併案部分與檢察官起訴被告竊盜行為，間隔五個月左右，時間並不緊接，難以認
    定併案部分與本案被告竊盜行為間，自始均在一個預定計劃內，始終為同一犯意
    之進行，因此該併案部分與本案間，無從認定有連續犯之裁判上一罪關係，該併
    案部分非本院所得審究，應退回檢察官另行處理。
據上論斷，應依刑事訴訟法第四百五十五條之一第一項、第三項、第三百六十八條，
判決如主文。
中　　　華　　　民　　　國　　九十三　　年　　 十一 　　月　　　十八　　日
                                臺灣新竹地方法院刑事第六庭
                                    審判長法  官  遲中慧
                                      　　法　官  魏瑞紅
                                      　　法　官  林昌義
右正本證明與原本無異。
本件不得上訴。
                                          書記官  黃旭淑
中　　　華　　　民　　　國　　九十三　　年　　 十一 　　月　　　十八　　日
附錄本判決論罪科刑法條：
刑法第三百二十條第一項
意圖為自己或第三人不法之所有，而竊取他人之動產者，為竊盜罪，處五年以下有期
徒刑、拘役或五百元以下罰金。
